【裁判字號】    98,訴,174
【裁判日期】    980420
【裁判案由】    損害賠償
【裁判全文】
臺灣嘉義地方法院民事裁定  98年度訴字第174號
原      告  美麗徠化粧品美容工業股份有限公司
法定代理人  乙○○
訴訟代理人  黃祥原
            蘇慶良律師
被      告  華界國際有限公司
法定代理人  甲○○
            呂政庭
上列當事人間請求損害賠償事件，本院裁定如下：
    主  文
本件移送臺灣桃園地方法院。
    理  由
一、按訴訟之全部或一部，法院認為無管轄權者，依原告聲請或
    依職權以裁定移送於其管轄法院，民事訴訟法第28條第1項
    定有明文。次按因契約涉訟者，如經當事人定有債務履行地
    ，得由該履行地之法院管轄，民事訴訟法第12條固有明文。
    惟所謂債務履行地，專指當事人以契約訂定之清償地而言，
    該債務履行地之約定雖不以書面或明示為必要，即言詞或默
    示為之，亦非法所不許，惟仍必須當事人間有約定債務履行
    地之表示意思一致，始有該條之適用。而管轄權之有無，故
    應依原告主張之事實，按諸法律關於管轄之規定而為認定，
    與其請求是否成立無涉，且雖為受訴法院應職權調查之事項
    ，惟當事人對此訴訟成立要件之舉證責任仍不因而免除。
二、經查，本件原告起訴主張與被告簽訂承攬契約，約定由被告
    代工生產小澤家族洗髮乳，然因被告代工生產之產品遭退貨
    ，乃依債務不履行之法律關係請求被告賠償損害，而兩造於
    簽訂承攬契約時，口頭約定出貨地為原告公司，故依民事訴
    訟法第12條規定，本院應有管轄權云云，並提出委外加工單
    一紙為證。惟被告否認與原告簽立承攬契約，且從未出貨至
    嘉義，即使退貨亦是被告自行至桃園縣屈臣氏載回，從未至
    嘉義載回退貨（詳見98年4月9日訊問筆錄）; 且綜觀原告提
    出之委外加工單，其內容並無兩造間契約履行地約定之記載
    ，實不足以據此即推認兩造有約定本件契約之債務履行地之
    意思。原告又未能舉證證明就其主張兩造曾約定以「嘉義縣
    」為債務履行地之事實舉證證明，自難認原告主張本院有管
    轄權為可採，是被告抗辯本院就本件訴訟並無管轄權，尚屬
    有據，可堪憑採。又依原告所主張之形式上既無法認定兩造
    之債務履行地，應依民事訴訟法第2條第2項規定，定本件之
    管轄法院，查本件被告之主營業所係在桃園縣桃園市，有公
    司登記資料查詢單附卷可稽，並經原告在起訴狀上記載明確
    ，自應由台灣桃園地方法院管轄。茲原告向無管轄權知本院
    起訴，顯係違誤，而被告亦已聲請將本件訴訟移送有管轄權
    之臺灣桃園地方法院，爰將本件移送於被告事務所所在地之
    管轄法院。
三、依首開法條裁定如主文。
中    華    民    國    98    年    4     月    20    日
                  民事第一庭法  官  柯月美
以上正本係照原本作成。
如對本裁定抗告須於裁定送達後10日內向本院提出抗告狀。
中    華    民    國    98    年    4     月    20    日
                            書記官  李文政


司法院資訊處製作；財團法人民間司法改革基金會備份。
